臺灣桃園地方法院行政訴訟判決　　　　　110年度交字第151號
　　　　　　　　　　　　　　　　　　110年9月29日辯論終結
原　　　告　陳美雲　
被　　　告　桃園市政府交通事件裁決處

代　表　人　張丞邦　
訴訟代理人　黃一鳴律師
上列當事人間交通裁決事件，原告不服被告民國110 年3 月25日
桃交裁罰字第58-DG0000000號裁決，提起行政訴訟，本院判決如
下：
    主  文
原告之訴駁回。
訴訟費用新臺幣參佰元由原告負擔。
    事實及理由
壹、程序部分
一、原告經合法通知，無正當理由而未於言詞辯論期日到場，核
    無行政訴訟法第237 條之9 第1 項準用第236 條、第218 條
    準用民事訴訟法第386 條各款所列情形，爰依被告之聲請，
    由其一造辯論而為判決。
貳、實體部分
一、事實概要：原告於民國110 年1 月30日7 時39分許，將其所
    有之車牌號碼000-0000號自用小客車（下稱系爭車輛）停放
    於桃園市○○區○○○街000 號前，經桃園市政府警察局交
    通警察大隊大溪交通分隊（下稱舉發機關）以桃警局交字第
    DG0000000 號舉發違反道路交通管理事件通知單（下稱系爭
    舉發單）舉發其違反道路交通管理處罰條例（下稱道交條例
    ）第56條第1 項第3 款規定，並載明應於110 年3 月19日前
    到案。嗣原告於110 年2 月10日以網路方式向被告陳述意見
    ，被告於110 年3 月25日仍認原告於上開時、地，有「在消
    防栓之前停車」之違規事實，依道交條例第56條第1 項第3
    款規定，以桃交裁罰字第58-DG0000000號違反道路交通管理
    事件裁決書（下稱原處分）裁處原告罰鍰新臺幣（下同）1,
    000 元，原處分於110 年3 月26日送達原告。原告不服原處
    分，於110 年4 月6 日向本院提起本件行政訴訟，被告復於
    110 年6 月4 日重新掣發原處分，改裁處原告罰鍰900 元。
二、原告起訴主張：道交條例第56條第1 項第3 款規定之立法意
    旨，應係指在消防栓出水口前停放而妨礙消防救災之車輛為
    限。雖道路交通安全規則第111 條第1 項第2 款明定在消防
    栓5 公尺內不得臨時停車，然上開道交條例第56條第1 項第
    3 款規定並無如此之明文規定。且系爭車輛停放地點與消防
    栓之間亦有台電公司之固定電箱，並無妨礙救災之虞，消防
    栓前亦未劃設紅線警告用路人，本件裁罰實有違法不當等語
    。並聲明：原處分撤銷。
三、被告則以：
  ㈠大溪分局110 年4 月20日溪警分交字第1100010626號函略以
    ：「查ADC-9770號自用小客車，於110 年1 月30日7 時39分
    ，違規停車於桃園市○○區○○○街000 號前消防栓旁，為
    執勤員警拍照後逕行舉發；經檢視採證照片顯示，該車停車
    位置明顯未超過5 公尺範圍，該處確屬禁止停車路段」。再
    依採證照片，系爭違規地點確實設置有消防栓，駕駛人應注
    意該處有消防栓，不得任意停車。是原告有在消防栓之前停
    車之違規行為。
  ㈡查道路交通安全規則112 條第1 項第1 款、第3 款、第4 款
    、道交條例第56條第1 項第1 款、第3 款、第4 款、第5 項
    等規定以觀，禁止於「消防栓前」停車與禁止在「禁止臨時
    停車處所」、「設有禁止停車標誌、標線之處所」停車，係
    併列而為規定，由此足知「消防栓前」不得停車，並不以另
    行設置「標誌」、「標線」或立牌告示為必要，原告自有遵
    守禁止於「消防栓之前」停車或臨時停車之行政法上義務。
    且消防栓之前不得停車之立法目的，乃係基於在消防栓之前
    停車，一旦發生火災，勢必影響消防車停放及消防人員救火
    之行為而有嚴重影響救災速度之虞，故重在消防栓之設置，
    舉凡消防栓前一概禁止停車。又道路交通安全規則第111 條
    第1 項第2 款已明定消防栓5 公尺內不得臨時停車，故本件
    原告所有系爭車輛停放於消防栓5 公尺內，已違反道交條例
    第56條第1 項第3 款、道路交通安全規則第111 條第1 項第
    2 款及道路交通安全規則第112 條第1 項第3 款之規定，本
    處依法裁罰並無違誤。是原告主張未明文規定消防栓5 公尺
    內不得停車之部分，顯於法有所誤解。
  ㈢至於原告認其停車無妨害消防救災之虞，應僅屬個人主觀之
    判斷；且倘人人均自行判斷其行為是否會危害交通安全、秩
    序或消防作業，則任何交通相關規定豈非全都枉然，公共秩
    序勢必亦遭受莫大影響。本件依客觀情況，已明顯違反道交
    條例第56條第1 項第3 款之規定，自非以受處分人主觀感受
    為判斷基準。並聲明：原告之訴駁回。
四、本院之判斷：
  ㈠按「本條例所用名詞釋義如下：九、臨時停車：指車輛因上
    、下人、客，裝卸物品，其停止時間未滿三分鐘，保持立即
    行駛之狀態。十、停車：指車輛停放於道路兩側或停車場所
    ，而不立即行駛。」、「汽車停車時，應依下列規定：一、
    禁止臨時停車處所不得停車。三、機場、車站、碼頭、學校
    、娛樂、展覽、競技、市場或其他公共場所出、入口及消防
    栓之前，不得停車。四、設有禁止停車標誌、標線之處所不
    得停車。」、「汽車駕駛人停車時，有下列情形之一者，處
    新臺幣六百元以上一千二百元以下罰鍰：一、在禁止臨時停
    車處所停車。三、在機場、車站、碼頭、學校、娛樂、展覽
    、競技、市場、或其他公共場所出、入口或消防栓之前停車
    。四、在設有禁止停車標誌、標線之處所停車。」，道交條
    例第3 條第9 款、第10款、道路交通安全規則第112 條第1
    項第1 款、第3 款、第4 款及道交條例第56條第1 項第1 款
    、第3 款、第4 款分別定有明文。
  ㈡原告所有之系爭車輛，於事實概要欄所載之時、地，有停車
    之行為，經員警採證後逕行舉發，並移由被告以原處分裁處
    之事實，此有系爭舉發單、採證照片、原處分及送達證書、
    車籍資料、原告陳述書等書證在卷可參（見本院卷第8 、46
    至55頁），堪信為真。
  ㈢本件原告主張道交條例第56條第1 項第3 款規定對於消防栓
    停車之構成要件並無「5 公尺內」之明文，道路交通安全規
    則第111 條第1 項第2 款規定竟增加5 公尺內之限制，不符
    合法律明確性等語置辯。但依道路交通安全規則第111 條第
    1 項第2 款、第112 條第1 項第1 款、第3 款、道交條例第
    56條第1 項第1 款、第3 款等規定以觀，消防栓之5 公尺內
    ，係屬禁止臨時停車處所無訛，惟如車輛在消防栓之5 公尺
    內臨時停車者，道交條例第55條規定固然並未規定處罰，惟
    該處仍屬法定禁止臨時停車處所。故車輛駕駛人如有在消防
    栓之前或5 公尺內停車之行為時，即應依其違規停車之態樣
    ，仍應依道交條例第56條第1 項第1 款或第3 款規定處罰之
    。
  ㈣經查：依採證照片所示，系爭車輛停車之地點，車尾有一電
    箱佇立（約1 公尺厚），電箱另一側即設置消防栓並與電箱
    相鄰。而系爭車輛所停放之位置，固然未阻礙或遮蔽該處消
    防栓之出水口，核非屬在消防栓「之前」停車，並非道交條
    例第56條第1 項第3 款規定之違規態樣，被告依該條款之規
    定裁處，即有違誤。但查系爭車輛仍係停放於消防栓之5 公
    尺內，為兩造所不爭執，此有原告提出之行政訴訟起訴狀、
    被告提出之桃園市政府警察局大溪分局110 年4 月20日溪警
    分交字第1100010626號函在卷（見本院卷第5 、42頁）可稽
    ，是系爭車輛仍有在禁止臨時停車處所停車之行為，已違反
    道交條例第56條第1 項第1 款規定，原處分適用法律係有違
    誤。惟按裁處時之違反道路交通管理事件統一裁罰基準表所
    示，對於違反道交條例第56條第1 項第1 款與第3 款規定者
    ，所應裁處之裁罰內容與標準均屬相同，且本件基礎違規事
    實係屬同一，故基於依法行政、程序經濟及大量交通裁決迅
    速處理需求及當事人權利保護之考量，爰不予撤銷（參見臺
    北高等行政法院110年度交上字第159號判決意旨）。
  ㈤末以，原告雖另稱消防栓設置處未劃設紅線提醒用路人該處
    前後禁止臨時停車為主張。然按道路交通標誌標線號誌設置
    規則第149 條第1 項第1 款第5 目、第169 條第1 項、第2
    項之規定，紅色實線係設於路側，用以指示禁止臨時停車之
    用。是系爭違規地點苟如原告所稱應劃設紅線，則臨時停車
    於消防栓前之駕駛人，依道交條例第55條第1 項第2 款之規
    定，本不應受處罰，但卻因劃設紅線之緣故，反而構成同條
    項第3 款「在設有禁止臨時停車標線處所臨時停車」之違規
    行為，而應依道交條例第55條第1 項第3 款之規定予以處罰
    ，如此之結果，對於駕駛人實為不利且更為嚴苛。況原告既
    為具有通常智識程度之合格駕駛人，對於消防栓之前或5 公
    尺內不得停車之規定，本應有熟知並遵守之義務，自不能單
    以該處道路標線並非紅色實線即指謫原處分有違法不當。是
    此等主張並不可採，且仍無從據以寬免原告因本件違規行為
    所應付之責任。
五、綜上所述，原告駕駛系爭車輛於上開時、地確有在消防栓5
    公尺內之禁止臨時停車處所停車之違規行為，本應以道交條
    例第56條第1 項第1 款規定裁處，而被告以同條例第56條第
    1 項第3 款「在消防栓前停車」之規定裁處，雖有違誤，惟
    查該2 款違規之裁罰內容與標準於本件違規事實之適用上均
    屬相同，基礎違規事實亦屬同一，被告以原處分裁處原告罰
    鍰900 元，其結果並無更不利於原告之情形，則基於依法行
    政、程序經濟及大量交通裁決迅速處理需求及當事人權利保
    護之考量，爰予維持原處分。
六、本件事證已臻明確，兩造其餘攻擊、防禦方法及所提證據，
    經核均與判決結果不生影響，爰不一一論列，併此敘明。
七、本件訴訟費用額確定為第一審裁判費300 元，爰依行政訴訟
    法第98條第1 項規定，由敗訴之原告負擔。
中    華    民    國   110    年    10    月    15    日
                  行政訴訟庭  法  官  徐培元
上為正本係照原本作成。
如不服本判決，應於判決送達後20日內，向本院提出上訴狀並表
明上訴理由（原判決所違背之法令及其具體內容或依訴訟資料可
認為原判決有違背法令之具體事實），其未載明上訴理由者，應
於提出上訴後20日內向本院補提理由書（上訴狀及上訴理由書均
須按他造人數附繕本，如未按期補提上訴理由書，則逕予駁回上
訴），並應繳納上訴裁判費新臺幣750元。
中    華    民    國   110    年    10    月    15    日
                              書記官  吳文彤